臺灣南投地方法院行政訴訟判決
110年度交字第26號
原      告  陳錫亨  

被      告  交通部公路總局臺中區監理所

代  表  人  魏武盛  
訴訟代理人  劉容如  
上列當事人間交通裁決事件，原告不服110年6月8日彰監四字第6
4-JF0000000號裁決，提起行政訴訟，本院判決如下：
    主  文
一、原告之訴駁回。
二、訴訟費用由原告負擔。
    事實及理由
一、按交通裁決事件之裁判，得不經言詞辯論為之。行政訴訟法
    第237條之7定有明文。本件係交通裁決事件，依前揭規定，
    爰不經最後言詞辯論，逕為裁判。
二、爭訟概要：
　　原告於110年4月5日9時37分許駕駛車牌號碼0000-00號自用
    小客車（下稱系爭車輛），行經南投縣名間鄉150線40.1公
    里處（下稱系爭地點），因行駛於限速50公里之路段，經非
    固定式（移動式）雷射自動測速照相儀器拍攝時速達65公里
    ，有超速15公里之行為，經南投縣政府警察局交通警察隊（
    下稱舉發機關）認有道路交通管理處罰條例（下簡稱處罰條
    例）第40條之違規行為，並填製舉發日期110年4月19日第JF
    0000000號舉發違反道路交通管理事件通知單逕行舉發，記
    載應到案日期為110年6月3日前。嗣原告不服而於110年5月2
    1日提出交通違規案件陳述書，經被告所屬彰化監理站（下
    稱彰化監理站）向舉發機關函查結果，認本件違規事實明確
    ，彰化監理站遂於110年6月1日以中監彰站字第1100135738
    號函通知原告仍應依章處罰，嗣於110年6月8日依違反處罰
    條例第63條第1項及第40條之規定，以彰監四字第64-JF0000
    000號裁決書裁處原告罰緩新臺幣1,600元，並記違規點數1
    點（下稱原處分）。原告不服，提起本件行政訴訟。
三、原告起訴主張及聲明： 
  ㈠主張要旨： 
  ⒈舉發機關員警以「非固定式」科學儀器採證本件之違規，其
    執勤地點、項目依交通違規稽查與輕微違規勸導作業注意事
    項（下稱系爭注意事項）之規定，應經主管核定，非經主官
    核准，不得以「便衣執勤」；以「非巡邏車」或實施「便衣
    交通稽查」，須經主官核准或指派。
  ⒉然而，南投縣政府警察局已公布南投縣名間鄉150線37.4公里
    處及39.15公里處設有非固定式測速儀，值勤員警僅得在該
    處實施測速照相，惟系爭地點與南投縣政府警察局公布之非
    固定式測速地點南投縣名間鄉150線39.15公里處差距950公
    尺，並非南投縣政府警察局主管核定之測速地點。因此，舉
    發機關員警未經主管同意即恣意變更測速地點，有違系爭注
    意事項，未符合行政處分之明確性，且違反信賴保護及誠信
    原則。
  ㈡聲明：撤銷原處分。 
四、被告答辯及聲明：
  ㈠答辯要旨： 
  ⒈系爭車輛經經濟部標準檢驗局檢定合格儀器測速照相測得有
    超速15公里之違規行為，且員警執勤地點前方123 公尺處有
    設置「警52」警告標誌，故本件取締應屬合法。
　⒉又系爭注意事項，僅係機關內部就該項勤務如何執行、分配
    與管理有關之事項，縱有未符合上開規定之情形，不得據此
    逕認為違法舉發。
  ㈡聲明：如主文第1 項所示。 
五、本件如爭訟概要欄所述之事實，有舉發通知單、交通違規案
    件陳述書、舉發機關110年5月31日投警交字第1100029316號
    函、110年7月21日投警交字第1100038516號函、南投監理站
    110年6月1日中監彰站字第1100135738號函、原處分及送達
    證書、汽車車籍查詢資料在卷可稽。
六、本院之判斷： 
  ㈠按行車速度，應依速限標誌或標線之規定。道路交通安全規
    則第93條第1 項定有明文。又汽車駕駛人，行車速度，超過
    規定之最高時速，或低於規定之最低時速，除有第43條第1
    項第2 款情形外，處1,200 元以上2,400 元以下罰鍰。汽車
    駕駛人有第40條情形者，除依原條款處罰鍰外，並予記違規
    點數1 點。處罰條例第63條第1 項第1 款亦有明文。再者，
    依違反道路交通管理事件統一裁罰基準表之規定，小型車行
    車速度超過規定之最高速20公里以內，期限內繳納罰鍰或到
    案聽候裁決者，統一裁罰基準1,600 元並記違規點數1 點。
  ㈡經查：
　⒈雷射測速儀經列為法定度量器之測速設備裝置，與大眾有關
    之公務檢測儀器，既經由國家專責機關檢定合格後加以使用
    ，並定期檢測，即具有公信力可作為執法採證之用。本件違
    規雷射測速儀（RS-1233 號），於109 年6 月22日經經濟部
    標準檢驗局檢定合格，有效日期至110 年6 月30日止，有被
    告所提雷射測速儀檢定合格證書在卷可佐（見本院卷第81頁
    ）。而原告駕駛系爭車輛於前揭時、地，為雷射測速儀攝得
    該車超速行駛，該路段最高速限為50公里，測得時速65公里
    ，超速15公里等情，亦有舉發通知單暨違規採證照片在卷足
    憑（見本院卷第71頁）。則原告於上開時、地駕駛系爭車輛
    行經速限50公里之路段，確有行車速度為65公里，已超過最
    高時速15公里之違規行為，洵堪認定。
　⒉原告固主張系爭地點與南投縣政府警察局公布之非固定式測
    速地點南投縣名間鄉150線39.15公里處差距950公尺，並非
    南投縣政府警察局主管核定之測速地點，故本件舉發有違系
    爭注意事項等等。然而，系爭注意事項之制定目的係為規範
    內部所屬秩序與運作，協助員警執行交通稽查任務之非直接
    對外發生法規範效力之一般性規定，性質上為行政規則而非
    法規命令（行政程序法第159條參照）。因此，系爭注意事
    項五㈠⒊⑴固規定以非固定式科學儀器採證違規時，執勤地點
    、項目應經主管核定，惟此僅係機關內部就該項勤務如何執
    行、分配與管理有關之事項，並未發生「事實之外部效力」
    而有行政自我拘束原則之適用。因此，員警舉發相關違規行
    為時，縱有未符合此項規定之情形，亦係宜由舉發機關或其
    上級機關依循行政監督之方式，促請舉發員警注意遵守，尚
    不得據此逕認舉發為違法。況系爭注意事項（原名稱：內政
    部警政署交通違規稽查與輕微違規勸導作業注意事項）業於
    108年12月31日廢止，自無從採為有利原告之認定。
　⒊是以，原告於上開時、地駕駛系爭車輛行經速限50公里之路
    段，確有行車速度65公里，已超過最高時速15公里，被告依
    處罰條例第43條、第63條第1 項第1 款及違反道路交通管理
    事件統一裁罰基準，裁處原告罰鍰1,600 元並記違規點數1
    點之原處分內容，核無違誤。
  ㈢本件判決基礎已臻明確，兩造其餘攻防方法及訴訟資料經本
    院斟酌後，核與判決結果不生影響，故不另一一論述，併此
    敘明。 
七、結論：原處分合法，原告訴請撤銷原處分為無理由，應予駁
    回。  
中　　華　　民　　國　　111 　年　　1 　　月　　27　　日
　　　　　　　　　行政訴訟庭　法　官　鄭順福
上為正本係照原本作成。
如不服本判決，應於判決送達後20日內，向本院提出上訴狀並表
明上訴理由（原判決所違背之法令及其具體內容或依訴訟資料可
認為原判決有違背法令之具體事實），其未載明上訴理由者，應
於提出上訴後20日內向本院補提理由書（上訴狀及上訴理由書均
須按他造人數附繕本，如未按期補提上訴理由書，則逕予駁回上
訴），並應繳納上訴裁判費新臺幣750 元。
中　　華　　民　　國　　111 　年　　1 　　月　　 27 　日
                              書記官  施涵雯